臺灣臺中地方法院民事判決　94年度簡上字第37號
上　訴　人　乙○○
　　　　　　　　　　　　五弄八一號
被　上訴人　甲○○
當事人間請求給付票款事件，上訴人對於中華民國93年11月23日
本院台中簡易庭93年度中簡字第1943號第一審簡易判決提起上訴
，本院於中華民國94年6月3日言詞辯論終結，判決如左：
    主    文
上訴駁回。
第二審訴訟費用由上訴人負擔。
    事實及理由
一、本件被上訴人主張：其因借款新台幣（下同）15萬元予訴外
    人郭晏生而自郭晏生處取得並執有上訴人簽發之票號000000
    0號、發票日民國（下同）93年2月16日、付款人荷蘭銀行台
    中分行、面額156,870元之支票乙紙（下稱系爭支票），詎
    屆期經提示不獲兌付，爰本於票據法律關係請求上訴人給付
    系爭票款及年息百分之五之法定遲延利息；上訴人則以：(一)
    訴外人郭晏生於93年1月29日向上訴人表示其友人有一批「
    閃亮徽章」在台係孤門獨市，上訴人遂向「失業自救聯盟」
    召集人孫洪年轉述而促成本件交易，93年2月13日郭晏生、
    孫洪年及上訴人協議提貨條件為：貨主保證該商品係台灣唯
    一，否則隨時隨地無條件退貨，貨賣不完亦可退貨；貨主提
    供三種徽章各四千枚，每枚單價14元，由「失業自救聯盟」
    銷售，郭晏生要求提出由上訴人簽發與貨款同額之支票交予
    郭晏生供作提貨擔保。(二)93年2月14日上訴人與友人石維華
    前往郭晏生處提貨，當日徽章數量僅11,205枚，貨款為156,
    870元，上訴人即依約簽發系爭支票交予訴外人郭晏生；嗣
    上訴人及孫洪年發現該徽章並非台灣唯一、孤門獨市，於93
    年2月15日上訴人電知郭晏生並取得同意退貨，但郭晏生表
    示支票已交給貨主，93年2月16日上訴人請友人將徽章送回
    郭宅亦遭拒絕，同年月17日系爭支票軋入銀行，同年月18日
    上訴人取得系爭支票退票理由單得知係由被上訴人提示，至
    同年3月30日上訴人接獲法院查封公文，被上訴人偕同法院
    人員前來，並當場表示係貨主且不同意退貨，旋上訴人函知
    被上訴人及郭晏生表示解除系爭買賣契約。(三)系爭支票係擔
    保之用，並非用作支付貨款，且系爭買賣契約既已解除，被
    上訴人自不得向上訴人請求給付票款等語，資為抗辯。
二、原審審理結果認為：上訴人雖舉出孫洪年、石維華、林敏霖
    三人為證，然證人石維華所述並未證稱與被上訴人有所接觸
    ，證人林敏霖則證稱不知貨主為何人，證人孫洪年亦證稱：
    透過上訴人與郭晏生訂購徽章……訂貨過程當中並未與被上
    訴人聯繫…等語，是前開三位證人之證言，尚難據以認定被
    上訴人係系爭徽章買賣之貨主（即出賣人）。又證人郭晏生
    到庭證述情節，核與被上訴人所述相符，堪認系爭徽章買賣
    之出賣人係訴外人郭晏生，而非被上訴人。被上訴人因借款
    而自訴外人郭晏生處取得系爭支票，上訴人自不得以其與郭
    晏生間所存抗辯事由對抗系爭支票執票人即被上訴人，從而
    ，被上訴人本於票據法律關係，請求上訴人給付系爭票款及
    年息百分之五之法定遲延利息，為有理由，乃判決上訴人敗
    訴；上訴人於收受判決後表示不服而於法定期間內提起上訴
    ，並聲明：(一)原判決廢棄。(二)被上訴人在第一審之訴駁回。
    被上訴人則求為判決駁回上訴等語。
三、經查：
  (一)被上訴人執有上訴人所簽發之票號0000000號、發票日93 年
    2月16日、付款人荷蘭銀行台中分行、票面金額156,870元之
    支票乙紙，屆期後於93年2月23日提示不獲兌付。且系爭支
    票係上訴人為系爭閃亮徽章11205枚之貨款交付予訴外人郭
    晏生等情，為兩造所不爭執，復有系爭支票暨退票理由單（
    均影本）各一紙附卷可稽，應可信為真實。
  (二)按票據債務人不得以自己與發票人或執票人之前手間所存抗
    辯之事由對抗執票人。但執票人取得票據出於惡意者，不在
    此限，票據法第十三條定有明文。又按支票乃文義證券及無
    因證券，證券上之權利義務悉依證券上所載文句而決定其效
    力，從而支票上權利，依支票文義而發生，與其基礎之原因
    關係各自獨立，支票上權利之行使不以其原因關係存在為前
    提，故其原因關係不存在或無效時，執票人仍得依支票文義
    行使其權利；又票據行為，為不要因行為，執票人不負證明
    關於給付原因之責任，如票據債務人主張執票人取得票據出
    於惡意或詐欺時，則應由債務人負舉證之責，此有最高法院
    四十九年臺上字第三三四號判例要旨及同院六十四年臺上字
    第一五四○號判例要旨可資參照。查：(1)本件系爭支票之形
    式真正，為兩造所不爭執，且被上訴人確為系爭支票之票據
    權利人，則依前開說明，本件被上訴人就票據原因關係存在
    之事實，應毋庸負舉證責任。至上訴人抗辯系爭支票係供作
    擔保之用云云。惟按支票者，謂發票人簽發一定之金額，委
    託金融業者於見票時無條件支付與受款人或執票人之票據，
    票據法第四條第一項定有明文，意即支票乃支付證券。上訴
    人所辯非供支付貨款之用，復未舉證證明之，自難採信。另
    上訴人抗辯被上訴人係系爭閃亮徽章11205枚買賣契約之出
    賣人，且兩造間惟系爭支票之直接前後手云云，依民事訴訟
    法第二百七十七條規定，自應由上訴人就此權利障礙存在之
    抗辯事由，負舉證責任。雖其曾提出證人孫洪年、石維華、
    林敏霖等人之證言為憑；然查，證人孫洪年曾證稱參與系爭
    閃亮徽章訂購過程，僅有上訴人、孫洪年及郭晏生三人，但
    當時並無被上訴人參與其中，且證人石維華亦證述退貨予郭
    晏生而非被上訴人，至於證人林敏霖則更明確證述不知道貨
    主是誰等語，顯見前開證人之證言尚不足以證明系爭閃亮徽
    章買賣之出賣人係被上訴人。至於證人孫洪年雖證述被上訴
    人偕同法院人員查封上訴人房子時曾自承是貨主云云，但此
    為被上訴人所否認，況證人孫洪年與上訴人有朋友情誼，復
    自承為系爭買賣契約之買受人「失業自救聯盟」召集人，本
    難期其證言能公平而無偏頗，此外，上訴人復未就此舉證以
    實其說，是上訴人抗辯被上訴人自承係貨主乙節，自難採信
    。上訴人就此抗辯事由雖另舉證人林金蘭，惟於本院審理時
    已不再聲請調查，是本院認已無調查之必要，附此敘明。此
    外，上訴人就被上訴人係系爭閃亮徽章買賣契約之出賣人及
    係系爭支票直接前後手乙節，皆未能舉證證明之，自難信其
    抗辯為真實。(2)被上訴人借款15萬元予訴外人郭晏生，而郭
    晏生於93年2月14日將系爭支票交給被上訴人等情，業據證
    人郭晏生證述明確，且證人郭晏生自承出售系爭閃亮徽章予
    上訴人，是被上訴人並非因出售系爭閃亮徽章而取得系爭支
    票，應堪認定，則就系爭支票而言，上訴人與被上訴人間並
    非立於直接前後手之關係，則上訴人欲以自己與執票人即被
    上訴人之前手即郭晏生間之事由而為票據原因關係不存在之
    抗辯，亦顯屬無據。
四、綜上所述，本件上訴人所辯為無可取，應以被上訴人之主張
    為可信。從而，被上訴人本於票據之法律關係，請求上訴人
    給付票款156,870元及自起訴狀繕本送達翌日（即93年7月9
    日）起至清償日止，按年息百分之五計算之利息，為有理由
    ，應予准許。又本件被上訴人係本於票據有所請求而涉訟，
    所為上訴人敗訴之判決，是則原審判命上訴人如數給付，並
    依職權宣告假執行，及酌定相當擔保金額宣告免為假執行，
    於法並無不合，上訴意旨指摘原判決不當，求予廢棄改判，
    為無理由，應予駁回其上訴。
五、本件判決之事證已臻明確，兩造其餘攻擊防禦方法及舉證，
    核與判決無影響，爰不另一一論述，併此敘明。
六、據上論結，本件上訴為無理由，依民事訴訟法第四百三十六
    條之一第三項、第四百四十九條第一項、第七十八條，判決
    如主文。
中　　華　　民　　國　　94　　年　　6 　　月　　24　　日
                  民事第四庭    審判長法  官　洪碧雀
                                      法  官  曹宗鼎
                                      法  官  夏一
正本係照原本作成
本判決不得上訴
中　　華　　民　　國　　94　　年　　6 　　月　　24　　日
                                書記官
